【裁判字號】    89,交聲,404
【裁判日期】    890907
【裁判案由】    交管條例聲異
【裁判全文】
臺灣板橋地方法院交通事件裁定                    八十九年度交聲字第四０四號
    原處分機關  交通部公路局臺北區監理所
    受 處 分人
    即 異 議人  甲○○
右列異議人因違反道路交通管理處罰條例案件，對於交通部公路局臺北區監理所於八
十九年七月二十一日所為之處分（原處分案號：北監五字第四０－二四一一一號），
聲明異議，本院裁定如左：
    主  文
原處分撤銷。
甲○○汽車駕駛人，使用註銷之駕駛執照駕車，處處鍰仟元。
    理  由
一、按職業汽車駕駛人之駕駛執照，應自發照之日起，每滿三年申請審驗一次，經審
    驗不合格者，扣繳其駕駛執照，俟審驗合格後發還之，：：，職業汽車駕駛人得
    憑因逾期審驗被註銷之職業駕駛執照，申請換發同等車類之普通駕駛執照，但在
    未換發普通駕駛執照前，不得駕駛汽車，道路交通安全規則第五十四條第一項、
    第三項定有明文。又汽車駕駛人使用註銷之駕駛執照駕車，處二千元以上四千元
    以下罰鍰，並禁止其駕駛，扣留其車輛牌照，道路交通管理處罰條例第二十一條
    一項第六款定有明文。
二、原處分機關以異議人即受處分人甲○○，於民國八十八年三月四日五時二十五分
    許，因使用業經註銷之駕駛執照駕車，乃依道路交通管理處罰條例第二十一條第
    一項第六款規定，裁處罰鍰新臺幣（下同）一萬二千元。
三、訊據異議人甲○○辯稱：伊所持有之駕照係職業汽車駕駛執照，八十八年三月四
    日因在高速公路上「超速行駛」為警攔查，並遭舉發，於舉發當時曾提出伊所有
    之職業汽車駕駛執照受檢，詎料事後竟接獲臺北區監理所舉發伊於前開時地「無
    照駕駛」之違規通知單，惟因回憶違規當時已提出駕照受檢，故對於上開違規舉
    發，認為可能係監理單位作業有誤，因而未加理會，嗣經伊向監理所申訴並無前
    開所謂「無照駕駛」情事時，臺北區監理所始稱伊所持有之該職業汽車駕照因逾
    期未參加審驗而遭註銷，乃將伊舉發通知單上之違規事實由「無照駕駛」，更改
    為「使用註銷之駕照駕車」，且因逾時繳納，須裁罰一萬二千元，惟本件逾期繳
    納之原因，實為臺北區監理所將舉發違規通知單之違規事由記載錯誤，致使伊誤
    認並無違規情事而逾期，並非故意延誤，為此提出異議等語。經查本件異議人所
    持有之駕駛執照為職業汽車駕駛人之駕駛執照，且該駕駛執照原應於八十四年八
    月二十四日參加審驗，因異議人逾一年仍未審驗，乃於八十六年七月二十四日經
    臺北區監理所依法註銷該駕照在案，此有交通部公路局臺北區監理所八十九年七
    月十七日（五）00－000－0－0000０號函附卷可證，質之異議人亦供
    承其並未按時參加審驗等語，是本件異議人之駕駛執照業於八十七年七月二十四
    日起即遭註銷，則其於八十八年三月四日駕車行經國道北向五四公里路段，確有
    「使用業經註銷之駕照駕車」之違規行為，應可確定，而對於臺灣省公路局臺北
    區監理所八十八年五月六日所開立之舉發違反道路交通管理事件（八七）省北監
    稽字第０二四一一一號通知單，及八十九年七月二十一日所開立之違反道路交通
    管理事件北監五字第四０－二四一一一號裁決書上之違規事實欄均記載「無照駕
    駛」，經異議人申訴後，始由承辦人員將上開事由刪除，更改為「八六．０七．
    二四逾審逕註」、「使用註銷駕照駕車」等情，業經本院電詢臺北區監理所承辦
    人李福珍、王亞蓉查明屬實，此亦有本院電話查詢登記表二紙附卷可證，核與異
    議人所述相符，是本件臺北區監理所開立之違規舉發通知單因舉發單位誤載違規
    事實，致使異議人誤認並無違規情事而逾期繳納，其情顯非可歸責於異議人，則
    原處分機關科以最高罰鍰，稍嫌過當，經本院審酌異議人確有前開違規事實，及
    該裁決書已更正異議人之違規行為態樣，因認原處分有前開不當之處，爰將原處
    分撤銷，改由本院逾知裁罰如主文第二項所示。
三、據上論斷，應依道路交通案件處理辦法第二十條前段，裁定如主文。
中      華      民      國      八十九      年    十一    月     七     日
                                      台灣板橋地方法院交通法庭
                                          法  官  徐  蘭  萍
右正本證明與原本無異
如不服本裁定應於送達後五日內向本院提出抗告狀
                                          書記官  藍  淑  芬
中      華      民      國      八十九      年    十一    月    十三    日


司法院資訊處製作；財團法人民間司法改革基金會備份。
